【裁判字號】    96,交易,228
【裁判日期】    970204
【裁判案由】    過失傷害等
【裁判全文】
臺灣彰化地方法院刑事判決             96年度交易字第228號
公  訴  人  臺灣彰化地方法院檢察署檢察官
被      告  甲○○
            乙○○
上列被告等因過失傷害等案件，經檢察官提起公訴（96年度偵字
第5218號），本院判決如下：
    主  文
甲○○從事業務之人，因業務上之過失傷害人，處拘役伍拾日，
如易科罰金，以新臺幣壹仟元折算壹日。應減刑為拘役貳拾伍日
，如易科罰金，以新臺幣壹仟元折算壹日。
乙○○服用酒類，不能安全駕駛動力交通工具而駕駛，處拘役
拾日，如易科罰金，以新臺幣壹仟元折算壹日。應減刑為拘役拾
伍日，如易科罰金，以新臺幣壹仟元折算壹日。
    犯罪事實
一、甲○○任職於鼎順發股份有限公司，平日之工作項目包括以
    該公司所有之車號B4－1570號貨車載送公司之五金產品，駕
    駛汽車為其主要業務，係從事業務之人。甲○○於民國96年
    4 月12日晚上11時許，因欲從事送貨工作，駕駛前開車號B4
    －1570號貨車，沿彰化縣溪湖鎮○○路由東往西方向行駛，
    於當日晚間11時55分許，行經彰化縣溪湖鎮○○路與忠溪路
    交岔路口欲行左轉時，本應注意轉彎車應讓直行車先行之規
    定。而依當時天候晴、夜間有照明、路面乾燥、無缺陷、無
    障礙物及視距良好之情形，又無不能注意之情事，竟於進入
    路口前，已發現對向有乙○○騎乘車號3GR-378 號機車搭載
    巫柏坤，沿彰化縣溪湖鎮○○路西往東方向直行，欲直行通
    過該路口，仍疏略注意前開注意義務，貿然進入上開路口左
    轉，適因無駕駛執照之乙○○於酒後控制能力不佳，且未注
    意車前狀況，而逕行進入前開路口，兩車即發生碰撞，乙○
    ○與巫柏坤均因而倒地受傷，致乙○○受有頭部損傷、腦震
    盪、胸壁挫傷、股骨幹閉鎖性骨折等傷害（巫柏坤受傷部分
    未據告訴）。甲○○於肇事後，在有偵查犯罪職權機關尚不
    知何人為肇事者前，即主動向前往現場處理之司法警察坦承
    肇事，並接受裁判。
二、乙○○明知飲酒後會使人動作變慢，思考力差，情緒起伏大
    ，步態不穩，肢體協調、平衡感與判斷力障礙度升高，眼球
    震顫，甚至說話不清，失憶等不能安全駕駛動力交通工具之
    情形，且飲酒後不得駕車亦經我國政府多年透過電視、網路
    、報章等媒體大力宣傳周知，竟於96年4 月12日晚上9 時許
    起，在彰化縣溪湖鎮○○路2 段禾口味檳榔店內飲用啤酒 2
    杯後，致達不能安全駕駛動力交通工具之情況下，於當晚11
    時53分許，仍貿然騎乘車牌號碼3GR-378 號機車，搭載巫柏
    坤，沿彰化縣溪湖鎮○○路由西往東方向行駛，嗣乙○○騎
    乘上開機車於當日晚間11時55分許，行經彰化縣溪湖鎮○○
    路與忠溪路口時，因不勝酒力，意識模糊，無法安全操控前
    述交通工具，適有甲○○駕駛前揭自小貨車，沿彰化縣溪湖
    鎮○○路由西往東方向行駛，欲於該員鹿路與忠溪路口左轉
    ，兩車因而於路口相撞。嗣經警據報趕赴現場處理，經巫柏
    坤告以員警係乙○○騎車肇事，員警再前往乙○○就診醫院
    進行酒精濃度測試，測試後其呼氣所含酒精濃度達每公升0.
    70毫克，始查知上情。
三、案經乙○○訴由彰化縣警察局溪湖分局報告臺灣彰化地方法
    院檢察署檢察官偵查起訴。
    理  由
壹、證據能力部分：
    本案全部卷證所涵括之供述證據及非供述證據，公訴人及被
    告甲○○、乙○○均同意全部證據之證據能力，是後述所引
    用證據之證據能力均無疑義，合先敘明。
貳、認定犯罪事實所憑之證據及論罪科刑情形
一、就被告甲○○被訴部分：
    訊據被告甲○○固坦承：伊係在鼎順發股份有限公司工作，
    工作項目包括運送該公司所生產之五金商品，伊當天發生車
    禍係在送貨途中，欲左轉時，曾看到證人乙○○距離伊約 4
    、50公尺，伊認為可以轉得過就轉彎，後來就發生車禍，致
    證人乙○○受有頭部損傷、腦震盪、胸壁挫傷、股骨幹閉鎖
    性骨折等傷害等情，惟否認涉有前開過失傷害犯行，辯稱：
    伊當時認為轉得過去才會轉，如果證人乙○○非酒駕而能注
    意行車，即不會發生本案車禍云云。經查：被告甲○○於前
    揭時間，駕駛自小貨車欲左轉彰化縣溪湖鎮○○路口時，未
    能禮讓直行之證人乙○○所騎乘機車，致兩車於彰化縣溪湖
    鎮○○路及忠溪路口發生車禍碰撞，致證人乙○○受有頭部
    損傷、腦震盪、胸壁挫傷、股骨幹閉鎖性骨折等傷害乙情，
    業據被告甲○○就事故當時之行車動向等情坦承不諱，且據
    證人即車禍被害人乙○○於本院97年1 月21日審理時證稱：
    其在上揭時、地，確曾酒後無照騎車搭載巫柏坤經過路口，
    其到達路口看到綠燈就直走，但來不及煞車兩車就已撞上，
    其係在過斑馬線後才看到被告甲○○所駕貨車，當時貨車係
    在其左前方等語（詳見本院當日審判筆錄），且有兩車相撞
    現場、車損照片共8 紙、道路交通事故現場圖、道路交通事
    故調查報告表(一)、(二)各1 紙及衛生署彰化醫院96年4 月13日
    診斷證明書1 紙在卷可稽（見警卷），上情應可認定。按汽
    車行駛至交岔路口，轉彎車應讓直行車先行，道路交通安全
    規則第102 條第1 項第7 款定有明文。被告甲○○於本院96
    年1 月21日審理時亦陳稱：伊當天係在路口時，發現證人乙
    ○○所騎乘之機車，因認為尚有4 、50公尺遠，故即進行左
    轉，於進入路口後，即未再注意證人乙○○騎乘機車之情形
    ，且發生車禍後，伊亦隨即停車未曾再移動車輛等語。蓋依
    照前開卷附現場照片所示，被告甲○○所駕自小貨車當天確
    實尚未完全經過前開事故路口轉入忠溪路上，倘被告於進入
    路口，且於該路口左轉過程中，能隨時注意證人乙○○當時
    機車行駛之方向及距離，當能發現證人乙○○之機車亦已於
    該路口附近欲直行通過路口，伊當不至於貿然左轉，惟被告
    甲○○卻於進入該路口進行左轉後，即未曾再注意被告乙○
    ○機車之行駛動向，從而，被告甲○○駕車，顯有轉彎車未
    讓直行車先行之狀況。而被告甲○○駕駛汽車，原應注意上
    述道路交通安全規則之規定，又依前揭附卷之交通事故調查
    報告表所載，本案肇事時天候晴、夜間有照明、路面乾燥、
    無缺陷、無障礙物及視距良好等狀況，被告甲○○亦無不能
    注意之情事，其竟疏未注意及此，而貿然左轉致撞及直行之
    證人乙○○所騎乘機車，被告甲○○顯有過失已堪認定。雖
    證人乙○○無駕駛執照、酒後駕車，且疏未注意車前狀況，
    亦有過失，惟被告甲○○仍難辭其過失之責。況本案經送臺
    灣省彰化縣區車輛行車事故鑑定委員會鑑定結果，該鑑定意
    見為「甲○○駕駛自小貨車左轉不當，為肇事原因；乙○○
    無駕照及酒精濃度過量駕駛重機車未注意車前狀況，同為肇
    事原因」，此有該委員會96年9 月14日彰鑑字第0965602169
    號函附鑑定意見書1 份存卷可參（見偵卷第24頁），是該鑑
    定報告結果亦同認被告甲○○駕駛自小貨車左轉不當，為本
    案之肇事原因。此外，被告甲○○過失駕車肇事行為，與證
    人乙○○之傷害結果間，具有相當因果關係。綜上所述，本
    件被告甲○○過失傷害犯行，事證已臻明確，應予依法論科
    。
二、就被告乙○○被訴部分：
    被告乙○○於上揭時、地飲酒後，已達不能安全駕駛車輛程
    度，仍駕駛車輛之事實，業據被告乙○○自警、偵訊及本院
    審理時均坦承不諱，且被告乙○○於96年4 月13日凌晨0 時
    47分經警測試其呼氣酒精濃度，結果為0.70mg/l，此有彰化
    縣警察局道路交通事故當事人酒精測定紀錄表1 紙存卷可稽
    （見警卷），又被告乙○○於查獲後訊問過程中，有含糊不
    清、意識模糊、昏睡叫不醒等情況，亦有刑法第185 條之 3
    案件測試觀察紀錄表1 紙在卷可稽（見警卷），上情應堪認
    定。按刑法第185 條之3 規定所謂「不能安全駕駛」，乃抽
    像危險犯，並不以發生具體危險為必要，對於吐氣酒精濃度
    已達每公升0.55毫克（0.55MG/ L） 以上，肇事率為一般正
    常人之10倍，認為已達不能安全駕車之標準，業經法務部以
    88年5 月18日法88檢字第001669號函釋明確，可資參佐。至
    於是否達「不能安全駕駛之程度」之認定，應依具體個案之
    實際情形判斷之，依目前醫學一致見解，吐氣酒精濃度達每
    公升0.25毫克以上時，將使駕駛人產生複雜之技巧障礙、駕
    駛能力變壞之行為表現，肇事比率比一般未飲酒時高出2 倍
    ；吐氣酒精濃度達每公升0.5 毫克以上時，將使駕駛人產生
    說話含糊、腳步不穩之行為表現，肇事比率比一般未飲酒時
    高出7 倍。次按飲酒後1 小時許，其體內血液中所含酒精濃
    度可達最高，飲酒1 小時後其體內之酒精濃度隨即消減。經
    查，被告乙○○於96年4 月12日晚間11時53分，服用酒類後
    ，並即騎乘上開機車出發，業據被告乙○○於警詢及本院審
    理時供述明確，是被告乙○○駕駛上揭車輛肇事時，適處於
    體內血液中所含酒精濃度達至最高，堪予認定。且被告乙○
    ○係於96年4 月12日晚上11時55分事故發生後相隔約1 小時
    之96年4 月13日凌晨0 時時47分，接受警方呼氣之酒精濃度
    測試，測得其呼氣每公升含酒精濃度達0.70毫克，業如前述
    ，於訊問過程中，復有含糊不清、意識模糊、昏睡叫不醒等
    情況，更足徵被告乙○○於96年4 月12日晚上11時55分肇事
    發生時之呼氣每公升含酒精濃度顯高於每公升0.70毫克，高
    於前揭標準甚多，其發生肇事之危險性，顯已高出一般人，
    依前揭說明，足證被告乙○○當時確已因服用酒類過量致使
    身體、視覺之反應能力趨弱而無法安全駕駛動力交通工具，
    是被告乙○○服用酒類已達不能安全駕駛動力交通工具而駕
    駛之事實，已堪認定。從而，被告乙○○上揭不利於己之自
    白，核與前揭事證相符，應堪採信，本案事證已臻明確，被
    告乙○○前開犯行，應堪認定。
三、按刑法上所謂業務，係指個人基於其社會地位繼續反覆所執
    行之事務，其主要部分之業務固不待論，即為完成主要業務
    所附隨之準備工作與輔助事務，亦應包括在內，此有最高法
    院71年臺上字第1550號判例意旨可參。被告甲○○於本院97
    年1 月21日審理時自承係任職鼎順發股份有限公司，工作項
    目包括運送該公司所生產之五金商品，事故發生當天即係在
    進行送貨工作等語，從而駕駛貨車載運貨物，顯屬被告甲○
    ○之主要業務，應屬明確。核被告甲○○所為，係犯刑法第
    284 條第2 項前段之業務過失普通傷害罪。公訴意旨認應依
    刑法第284 條第1 項普通過失傷害罪處斷，尚有未洽，惟起
    訴之社會基本事實相同，爰依法變更起訴法條。又按行為後
    法律有變更者，適用行為時之法律。但行為後之法律有利於
    行為人者，適用最有利於行為人之法律，刑法第2 條第1 項
    定有明文；本案被告乙○○違法酒醉駕車時（即行為時）為
    96 年4月12日，而刑法第185 條之3 之條文，業於97年1 月
    2 日經修正公布，是被告乙○○行為後法律有變更，故依法
    應有上開新舊法比較適用之問題。查本案被告乙○○行為時
    之刑法第185 條之3 （下稱修正前刑法第185 條之3） 係規
    定：「服用毒品、麻醉藥品、酒類或其他相類之物，不能安
    全駕駛動力交通工具而駕駛者，處1 年以下有期徒刑、拘役
    或3 萬元以下罰金。」；惟上揭條文已於97年1 月2 日以華
    總一義字第09600177841 號令修正公佈而規定：「服用毒品
    、麻醉藥品、酒類或其他相類之物，不能安全駕駛動力交通
    工具而駕駛者，處1 年以下有期徒刑、拘役或科或併科15萬
    元以下罰金。」，是修正後之刑法第185 條之3 ，其犯罪構
    成要件未修正，惟就罰金刑部分，由原先之「或」增訂為「
    或科或併科」，金額由「（銀元）3 萬元（即新臺幣9 萬元
    ）」增訂為「（新臺幣）15萬元」，其餘有期徒刑之法定本
    刑上限及拘役等，則未變動，經比較上開修正前後之規定，
    以被告乙○○行為時即修正前之法律規定，較有利於被告乙
    ○○，從而，本案依刑法第2 條第1 項前段，就被告乙○○
    部分，應適用修正前刑法第185 條之3 之規定論處。是核被
    告乙○○所為，係犯修正前刑法第185 條之3 之服用酒類，
    不能安全駕駛動力交通工具而駕駛罪。按刑法第62條所謂自
    首，祇以犯人在犯罪未發覺之前，向該管公務員申告犯罪事
    實，而受裁判為已足，並不以使用「自首」字樣或言明「自
    首」並「願受裁判」為必要（最高法院63年度臺上字第1101
    號判例意旨參照）。經查，本案被告甲○○於肇事後，即在
    偵查犯罪之員警未發覺伊為犯罪行為人前，主動向至現場處
    理之員警張明桔自首伊即為肇事者等情，業據證人即張明桔
    於本院97年1 月21日審理時證稱：其去現場時，被告甲○○
    仍留在現場，且承認即係伊駕車左轉發生事故等語（詳見本
    院當日審判筆錄），而被告甲○○事後復有接受裁判之情，
    足認被告甲○○已符合自首之要件，爰依刑法第62條前段規
    定，減輕其刑。又證人張明桔於本院97年1 月21日審理時另
    證稱：當天係因巫柏坤告知後，才知道係被告乙○○騎乘機
    車，而在對被告乙○○進行酒測前，被告乙○○未曾告以於
    騎車前曾飲酒等語（詳見本院當日審判筆錄），此情亦為被
    告乙○○所自承，從而，於被告乙○○向司法警察坦承伊飲
    用酒類駕車前，證人張明桔業已發覺被告乙○○服用酒類，
    不能安全駕駛動力交通工具而駕駛之犯罪嫌疑，是就被告乙
    ○○部分，尚未符合自首之要件，公訴人認被告乙○○亦符
    合自首要件，尚有誤會，併此敘明。爰審酌被告甲○○因本
    次過失之駕駛行為，致證人乙○○受有傷害，且傷勢尚非極
    為輕微，迄今復因和解金額未達共識，致未能達成和解，惟
    本案之事故證人乙○○己身因無照、酒後駕車及未注意車前
    狀況，亦有過失，且被告甲○○就伊當天駕車之經過，亦大
    致能坦承；另被告乙○○明知酒精成分對人之意識能力具有
    不良影響，飲酒後會導致對週遭事務之辨識及反應能力較平
    常狀況薄弱，且酒後不得駕車業經政府三申五令宣導，猶在
    飲酒後已達不能安全駕駛之情況下執意駕駛動力交通工具上
    路，對一般往來之人車均生高度危險性，罔顧他人生命、身
    體、健康、財產安全，惡性非輕，惟念其犯後坦承犯行，非
    無悔意，其又無前科，素行尚稱良好，且於本案事發後，已
    於偵查中之96年7 月5 日，捐助新臺幣3 萬元予彰化縣二林
    鎮華崙社區發展協會，此有收據1 紙在卷可稽（見偵卷第35
    頁）等一切情狀，分別量處如主文所示之刑，並均諭知如易
    科罰金之折算標準。又按犯罪在中華民國96年4 月24日以前
    者，除本條例另有規定外，依下列規定減刑：一死刑減為無
    期徒刑。二無期徒刑減為有期徒刑20年。三有期徒刑、拘役
    或罰金，減其刑期或金額2 分之1 ；犯最重本刑為5 年以下
    有期徒刑以下之刑之罪，依本條例規定減為6 月以下有期徒
    刑、拘役者，應於為減刑裁判時，併諭知易科罰金折算之標
    準，中華民國96年罪犯減刑條例第2 條第1 項、第9 條分別
    定有明文。查本件被告甲○○、乙○○犯罪時間均係在96年
    4 月24日以前，皆合於中華民國96年罪犯減刑條例第2 條第
    1 項第3 款減刑條件，應均減其宣告刑2 分之1 如主文所示
    ，併分別諭知如易科罰金之折算標準。
據上論斷，應依刑事訴訟法第299 條第1 項前段、第300 條，刑
法第2 條第1 項前段、第284 條第2 項前段，修正前刑法第 185
條之3 、刑法第62條前段、第41條第1 項前段，刑法施行法第 1
條之1 第1 項、第2 項，中華民國96年罪犯減刑條例第2 條第 1
項第3 款、第7 條、第9 條判決如主文。
本案經檢察官張尹敏到庭執行職務。
中    華    民    國    97    年    2     月    4     日
                     交通法庭  法  官  簡婉倫
以上正本證明與原本無異。
如不服本判決，應於送達後10日內向本院提出上訴狀（須附繕本
），上訴於台灣高等法院台中分院。
告訴人或被害人對於判決如有不服具備理由請求檢察官上訴者，
其上訴期間之計算係以檢察官收受判決正本之日期為準。
中    華    民    國    97    年    2     月    4     日
                               書記官
附錄本案論罪科刑法條
中華民國刑法第284條第2項
從事業務之人，因業務上之過失傷害人者，處 1 年以下有期徒刑
、拘役或1 千元以下罰金，致重傷者，處 3 年以下有期徒刑、
 拘 役或2 千元以下罰金。
修正前中華民國刑法第185條之3
服用毒品、麻醉藥品、酒類或其他相類之物，不能安全駕駛動力
交通工具而駕駛者，處1 年以下有期徒刑、拘役或3 萬元以下罰
金。


司法院資訊處製作；財團法人民間司法改革基金會備份。
